【裁判字號】    95,勞安訴,4
【裁判日期】    950425
【裁判案由】    業務過失致死等
【裁判全文】
臺灣臺中地方法院宣示判決筆錄         95年度勞安訴字第4號
公  訴  人  臺灣臺中地方法院檢察署檢察官
被      告  乙○○
選任辯護人  蕭隆泉律師
被      告  德寶營造股份有限公司
                    營利事業統.
代  表  人  賴悅顏
代  理  人  蕭隆泉律師
上列被告因業務過失致死等案件，於中華民國九十五年四月二十
五日下午五時，在本院第三十五法庭宣示判決，出席職員如下：
      法  官  張清洲
      書記官  沈筱玲
      通  譯
法官起立朗讀判決主文、犯罪事實要旨、處罰條文、附記事項，
及告以上訴限制、期間並提出上訴狀之法院，且諭知記載其內容
：
一、主    文：
    乙○○從事業務之人，因業務上之過失致人於死，處有期徒
    刑伍月，如易科罰金，以佰元折算壹日。緩刑貳年。
    德寶營造股份有限公司違反雇主對於防止有墬落之虞之作業
    場所所引起之危害，應有符合標準之必要安全設備之規定，
    致發生死亡之職業災害，處罰金新臺幣拾萬元。
二、犯罪事實要旨：
    乙○○係德寶營造股份有限公司（以下稱德寶公司）向內政
    部營建署所承攬「二高後續計畫交流道聯絡道路系統改善工
    程—臺中港特定區○○號道路工程」（簡稱特三工程），位
    於臺中縣沙鹿鎮○○路八○號特三號道路工地之監工。德寶
    公司並將拆除三角桁架模板吊掛作業工程，以新臺幣（下同
    ）二百七十三萬元交由吉翔起重工程有限公司（簡稱吉翔公
    司）承攬。吉翔公司之負責人王美雪，則聘僱甲○○在前揭
    工地操作起重機（甲○○涉犯業務過失致死部分另行審結）
    ，故乙○○及甲○○均係從事業務之人。德寶公司在前揭工
    程施工時，早於民國九十三年四月二十三日，即經行政院勞
    工委員會中區勞動檢查所（簡稱中區勞檢所）發覺，有未使
    勞工確實使用安全帶、安全帽及其他必要之防護具，以防止
    勞工在高度二公尺以上之高處作業墜落之虞之缺失，並由中
    區勞檢所以九十三年五月七日勞中檢營字第０９３５００２
    ０６２２號函通知限期改善在案。德寶公司及工地安全維護
    負責人乙○○，本應更注意前揭中區勞檢所發覺之缺失，盡
    力改善以防止勞工在高處施工時墜落之危險。乃德寶公司對
    中區勞檢所前揭要求改善事項，竟未加以落實改善。同年九
    月十九日下午三時三十分許，甲○○受吉翔公司負責人王美
    雪指示，至上述工地，操作起重機拖吊離地高約十公尺處重
    約八至十二公噸重之三角桁架，拖拉過程中，起重機之副吊
    勾鋼索卡在三角桁架前端木樑（２０ｃ）上，亟需排除障礙
    。乙○○身為德寶公司工地現場監工，本應注意現場安全維
    護，尤應注意使勞工確實使用安全帶、安全帽及其他必要之
    防護具（如安全母索），以防止勞工在高度二公尺以上之高
    處作業時墜落，以避免危害安全事故發生，且依當時情況並
    無不能注意之情，竟於甲○○操作起重機拖吊作業工作施工
    時，疏未在工地現場架設防護網及安全母索。嗣乙○○竟任
    由勞工伍明富在未確實使用安全帶及無防護墜落護具保護下
    ，爬至離地高約十公尺之三角桁架上，排除上揭起重機副吊
    勾之障礙，待勞工伍明富排除障礙後，起重機駕駛甲○○本
    應注意副吊鋼索障礙排除後，若要啟動起重機吊勾鋼索進行
    拖吊，須注意伍明富是否已離開遭吊勾拖吊之三角桁架，且
    依當時情況，亦無不能注意之情，甲○○即在伍明富尚未離
    開遭起重機吊勾拖吊之三角桁架前，率爾操作起重機之吊勾
    ，使斜吊之三角桁架突然遭機械力拉動，重心向外移動超過
    最外邊之支撐型鋼，致三角桁架失去平衡滑出支撐型鋼而落
    下擺動，伍明富即在毫無防護具保護下，隨著滑出擺動之三
    角桁架墜地身亡。
三、處罰條文：
    勞工安全衛生法第三十一條第一項、第二項，刑法第二百七
    十六條第二項、第五十五條、第四十一條第一項前段、第七
    十四條第一款。
四、附記事項：
    被告乙○○願支付新臺幣六萬元予公益團體「臺中市觀護協
    會」。
五、協商判決除有刑事訴訟法第四百五十五條之四第一項第一款
    於本訊問程序終結前，被告撤銷協商合意或檢察官撤回協商
    聲請者；第二款被告協商之意思非出於自由意志者；第四款
    被告所犯之罪非第四百五十五條之二第一項所定得以協商判
    決者；第六款被告有其他較重之裁判上一罪之犯罪事實者；
    第七款法院認應諭知免刑或免訴、不受理者情形之一，及違
    反同條第二項「法院應於協商合意範圍內為判決；法院為協
    商判決所科之刑，以宣告緩刑或二年以下有期徒刑、拘役或
    罰金為限」之規定者外，不得上訴。
六、如有上開可得上訴情形，得自收受宣示判決筆錄送達之日起
    十日內，向本院提出上訴書狀，上訴於第二審法院。
中    華    民    國    95    年    4     月    25    日
                  刑事第七庭    法  官  張清洲
                                書記官  沈筱玲
中    華    民    國    95    年    4     月    25    日
附錄論罪科刑法條
中華民國刑法第276條
 (過失致死罪)
因過失致人於死者，處二年以下有期徒刑、拘役或二千元以下罰
金。
從事業務之人，因業務上之過失犯前項之罪者，處五年以下有期
徒刑或拘役，得併科三千元以下罰金。
勞工安全衛生法第31條
違反第五條第一項或第八條第一項之規定，致發生第二十八條第
二項第一款之職業災害者，處三年以下有期徒刑、拘役或科或併
科新台幣十五萬元以下罰金。
法人犯前項之罪者，除處罰其負責人外，對該法人亦科以前項之
罰金。


司法院資訊處製作；財團法人民間司法改革基金會備份。
